最高法院刑事判決　　　　　　九十四年度台上字第七一九二號
　　上　訴　人　台灣高等法院台中分院檢察署檢察官
　　被　　　告　乙○○
　　　　　　　　　　　　巷75.
　　　　　　　　甲○○
　　　　　　　　　　　　58號.
上列上訴人因被告等強盜案件，不服台灣高等法院台中分院中華
民國九十二年五月八日第二審判決（九十二年度上訴字第二九三
號，起訴案號：台灣南投地方法院檢察署九十一年度偵字第三一
三０號），提起上訴，本院判決如下：
    主  文
原判決撤銷，發回台灣高等法院台中分院。
    理  由
本件原判決以公訴意旨略稱：被告乙○○、甲○○夥同黃契瑞（
已經第一審法院通緝）三人於民國九十一年八月十八日十八時許
，前往彰化縣田中鎮紅玫瑰ＫＴＶ飲酒作樂，迄二十二時許，電
召被害人張錫行之計程車欲返回南投縣名間鄉，車行未幾，被告
一夥三人即向被害人表示缺錢花用，惟被害人不願貸予，繼續開
車，迨行至彰化縣田中鎮○○○路靶場時，被告一夥三人竟基於
意圖為自己不法所有之犯意聯絡，由被告二人自後座抓住被害人
之肩膀，並控制其行動自由，喝令續往南投縣名間鄉之方向行駛
。於當日二十二時十分許，被害人在行動自由遭控制下，駕車至
名間鄉松柏嶺受天宮前，被告一夥人即分別徒手或拿駕駛座旁鐵
罐毆擊被害人之頭部，致使受有頭部外傷腦震盪及頭皮撕裂傷等
傷害，而以此強暴、脅迫方式，迫使被害人達喪失意思自由而不
能抗拒之程度，自動將身上之皮夾取出交予黃契瑞，黃契瑞取出
皮夾內之新台幣（下同）四千餘元現款，將皮夾丟還被害人，而
後夥同被告二人離去。因認被告二人涉有刑法第三百三十條第一
項、第三百二十一條第一項第四款之結夥三人以上加重強盜罪嫌
。經審理結果，認為不能證明被告二人犯罪，因而維持第一審諭
知其二人均無罪之判決，駁回檢察官之第二審上訴。固非無見。
惟查：(一)、證據之證明力，固屬於法院自由判斷之職權，但此項
職權之行使，仍受經驗法則及論理法則之支配。又證人之陳述前
後不符，法院雖得本其自由心證予以取捨，但仍應斟酌其他各種
情狀，依據經驗法則及論理法則而為裁量決定。本件證人即被害
人於九十一年八月十九日零時四十分許即先至該管赤水派出所報
案，指述：「前座客人（按指黃契瑞）問我有沒有錢，我騙他說
我身上沒錢，他們不相信，後座那兩名客人（按指被告二人）就
抓住我的肩膀，控制我的行動，並叫我一直開車，開到松柏嶺受
天宮附近，他們見四處無人，就動手打我，並叫我交出身上的錢
」、「前座乘客用飲料鐵罐打我，後座那兩名用何物，我不知道
」（見偵查卷第二十八頁），於翌日警詢時，更明確指稱：「黃
契瑞坐我司機座旁，甲○○及乙○○坐於後座」、「當時由黃契
瑞先拿我放在車上作煙灰缸（用）的鐵罐，在車內攻擊我的頭部
後，甲○○及乙○○也出手毆打我」、「甲○○、乙○○就直接
用拳頭毆打我」（見同上卷第三十頁），第三次警詢中，仍堅稱
：「他們三人均有動手，黃契瑞拿我車上鐵罐打我，另甲○○與
乙○○是徒手打我」（見同上卷第三十七頁），在檢察官偵查中
具結後亦供證：「（問：這三人在車上如何強盜？）在路程中，
他們一直說他們缺錢，坐我旁邊的黃契瑞說的比較多，後座的二
人都在助話，……在受天宮前，他們叫我將錢拿出來，我不從，
黃契瑞拿飲料鐵罐打我頭，……後座的人（也）有拉我、打我」
（見同上卷第八十六頁背面、第八十七頁正面），均一再堅訴被
告二人有動手參與其事，雖於第一審時，改口稱：「後面二人當
時究竟有無打我，我不是很確定」，卻仍指明：「黃契瑞有問車
上有無裝設針孔，我說沒有，那時候後面的一人有輕拍我肩膀，
……」（見第一審卷第八十六、八十九頁），在原審猶謂：「我
將車子停在松柏嶺的丁字路口，他們一直要押著我下去，我不下
去……」（見原審卷第五十二頁）。原判決雖以該被害人於事隔
數月後，仔細回想結果，陳稱被告二人並無控制其行動，是否有
參與毆打或出言恫嚇亦未能確定等語，當較諸其在案發之初，受
驚甚大，一心想將犯案之人繩之以法，而直覺認被告二人係黃契
瑞之同夥，所為之陳述，較為可採（見原判決第八頁倒數第一至
六行、第九頁第一至三行）。然衡諸下手施用暴力之人，如僅有
黃契瑞一人，被害人是否毫無抗拒能力，而任令強盜得手？原審
上揭證據之取捨，是否符合經驗法則及論理法則？似仍不無待酌
之處。(二)、與待證事實具有重大關係，在客觀上認為有調查之必
要，始足為正確之事實認定者，如未予調查，遽行判決，應認有
應於審判期日調查之證據而未予調查之違法。被告二人在案發後
，先與黃契瑞一起逃亡，經過十餘日始行投案，卻非向案發地亦
即其二人住居處所之轄區南投縣警察局南投分局投案，而遠至毫
無關聯之同縣集集分局投案，且異口同聲以酒醉，茫然不知為詞
置辯，是否係經刻意編排？事與公平正義之維護有重大關係，既
有警詢錄音帶、錄影帶存卷可稽（見偵查卷第七十三頁），原審
未遑詳查，勘驗其錄音、錄影證物，或送為測謊鑑定，以期發現
真實，遽行判決，難認無證據調查未盡之違失。檢察官上訴意旨
執以指摘，洵有理由，應認原判決有應予撤銷發回更審之原因。
據上論結，應依刑事訴訟法第三百九十七條、第四百零一條，判
決如主文。
中　　華　　民　　國　九十四　年　 十二 　月　二十二　日
                      最高法院刑事第八庭
                          審判長法官  張　淳　淙
                                法官  張　春　福
                                法官  呂　丹　玉
                                法官  洪　昌　宏
                                法官  蔡　彩　貞
      本件正本證明與原本無異
                                      書  記  官
中　　華　　民　　國　九十四　年   十二 　月  二十六  日
                                                      Y
